臺灣新北地方法院三重簡易庭民事判決
111年度重簡字第102號
原      告  楊慶郁  
訴訟代理人  林清漢律師
複代理人    侯銘欽律師
被      告  許永建  


訴訟代理人  鄭懷君律師
            楊啓源律師
上列當事人間請求損害賠償事件，本院於民國111年7月14日言詞
辯論終結，判決如下：
　　主　    文
一、原告之訴及假執行之聲請均駁回。
二、訴訟費用由原告負擔。
    事實及理由
一、原告主張：
　㈠緣本件原告楊慶郁及訴外人黃主文、李泰山、莊錫山與被告
    許永建於民國103年間在原告家中即桃園市○○區○○路000巷00
    號共同成立合夥契約，於汶萊承租汶萊政府土地種植水果等
    農作為合夥事業（下稱系爭合夥事業）。另合夥出資，約定
    每股為新臺幣（下同）100萬元，並於汶萊設立公司，並原
    告楊慶郁出資2股，另訴外人黃主文、李泰山各出資1股、莊
    錫山及被告許永建各出資3股，並已收足各合夥人出資款。
    嗣因資金需求，每股增資240萬元，每股更正出資為340萬元
    。增資後，原告楊慶郁共出資680萬元，另訴外人黃主文、
    李泰山共各出資340萬元，三人皆已資金到位。惟莊錫山除
    原先出資300萬元外，另僅再出資300萬元，合計600萬元，
    又被告許永建除出資300萬元外，未依增資給付。經合夥人
    會議後，確認由原告楊慶郁、訴外人黃主文、李泰山各出資
    340萬元（一股），另由訴外人莊鍚山及被告許永建合計二
    人共同出資900萬元，但同意以三股認定。然增資後，尚有
    三股之資金，未能到位。
　㈡本件合夥事業係海外投資種植水果即於汶萊承租汶萊政府土
    地種植水果等農作為合夥事業。又因承租汶萊政府土地須以
    當地民眾之名義並須有當地民眾成立之公司為農場經營，另
    於102年間莊錫山已有於當地成立United Agri-Fishery Mar
    ket有限公司（下稱UAF公司）養蝦，並登記為公司董事，便
    由莊錫山提供UAF公司借牌營業經營種植水果之農場，並以
    當地民眾配合出具名義向政府承租土地，而以合夥資金承租
    土地、購買農場所需之機具及支付相關開銷。原告楊慶郁等
    在臺灣購買相關生財設備，並於汶萊執行合夥事業，另因系
    爭合夥事業之財產（下稱合夥財產）即農場之相關資產均以
    UAF公司資產登載，為利管理，於105年11月期間將楊慶郁登
    記為UAF公司董事。
　㈢惟因初始投資不順，另資金增資後，尚有三股之資金，未能
    到位。被告許永建因合夥事業未如預期有成效及有盈餘可收
    而退出合夥，其它合夥人等不得已，另邀請訴外人鐘玉繡入
    股參加合夥，替代被告許永建之合夥人地位，另由訴外人鐘
    玉繡出資1,020萬元(三股)交付合夥事業，並由原告楊慶郁
    收執。合夥事業因鐘玉繡加入合夥，1,020萬元資金到位，
    足以周轉應用，合夥事業始得以順利開展。
　㈣於106年8月間被告許永建因見種植水果、蔬菜等大豐收認有
    利可圖，意圖再加入合夥事業，然被告許永建固已出資300
    萬元，但前又已表明退出合夥，新合夥事業要求被告許永建
    同應再行入股出資，斯時鐘玉繡入股後因主觀因素表明希望
    能退股，經協調後同意鐘玉繡退股，另鐘玉繡之退股金經鐘
    玉繡同意後，由被告許永建個人將1,020萬元返還鐘玉繡，
    為入夥之出資。
　㈤另因合夥事業，原以借牌UAF公司之名義為經營，合夥財產以
    UAF公司資產登載。於106年間，楊慶郁向當地農業局詢問UA
    F公司前如有開票或保證，恐遭他人執行，經詢問後，建議
    另成立其他公司而與政府換約。故楊慶郁另成立CHERRYLAND
    股份有限公司（下稱CHERRYLAND公司）並與政府換約而以CH
    ERRYLAND公司為契約承租人，實際管理土地上之合夥財產。
    被告許永建並要求將CHERRYLAND公司代表人名義變更登記為
    被告許永建，並由被告許永建為執行合夥業務之人，原告楊
    慶郁等合夥人不疑，並依前開約定將CHERRYLAND公司代表人
    名義變更登記為被告許永建，並由被告許永建在汶萊執行合
    夥事務。
　㈥詎料，被告許永建於汶萊執行合夥事業時，竟未經其它合夥
    人之同意，除執行合夥事業未依委任之旨辦理，竟於107年3
    月間將合夥事業之財產全部處分予汶萊國人，嗣原告楊慶郁
    及訴外人鐘玉繡等於107年4月間前往汶萊合夥事業之農場，
    竟遭新買受人驅趕，始知前情。
　㈦本件被告許永建為執行合夥事業因處理委任事務逾越權限之
    行為，致生原告楊慶郁等合夥人之投資付之一炬，自應由被
    告許永建負損害賠償之責。又原告楊慶郁投資680萬元，黃
    主文、李泰山各讓與投資340萬元，計受有1,360萬元之損害
    ，黃主文、李泰山並將債權讓與原告楊慶郁，爰以起訴狀繕
    本之送達為債權讓與通知，是原告對被告有1,360萬元債權
    存在，惟僅先在46萬元範圍内請求。
　㈧聲明：被告應給付原告46萬元，及自起訴狀繕本送達翌日起
    至清償日止按年息5％計算之利息；原告願供擔保，請准宣告
    假執行。
二、被告則以：
　　被告並不認識李泰山，否認與訴外人黃主文及李泰山成立合
    夥契約。被告為系爭合夥事業之原始出資人且從未退夥，亦
    不認識訴外人鐘玉繡，也未曾同意承接鐘玉繡投入系爭合夥
    事業之資金1,020萬元。CHERRYLAND公司是被告以個人名義
    出資成立，並非原告出資，CHERRYLAND公司亦與系爭合夥事
    業無關，CHERRYLAND公司也未接管UAF公司及該公司之農場
    。被告與訴外人鐘玉繡未能進入UAF公司農場係因渠等將農
    作物、農作機具搬走並破壞農場，始遭農場地主報警處理，
    經汶萊警方禁止進入農場，與被告無關。被告僅為系爭合夥
    事業之原始出資合夥人，並非實際經營者，也沒有將系爭合
    夥財產轉讓予汶萊國人等語置辯。並聲明：請求駁回原告之
    訴。
三、本院之判斷：
　㈠按當事人主張有利於己之事實者，就其事實有舉證之責任，
    民事訴訟法第277條前段有明文規定。民事訴訟如係由原告
    主張權利者，應先由原告負舉證之責，若原告先不能舉證，
    以證實自己主張之事實為真實，則被告就其抗辯事實即令不
    能舉證，或其所舉證據尚有疵累，亦應駁回原告之請求。本
    件原告之主張略為：兩造與黃主文等人前曾成立合夥契約，
    並約定經營系爭合夥事業，嗣後被告未配合增加資金挹注退
    夥，惟復發現有利可圖，以承諾接收訴外人鐘玉繡股份之手
    法，再次入股。另因恐合夥事業財產遭原借牌之UAF公司的
    債權人執行，原告另成立CHERRYLAND公司，由CHERRYLAND公
    司實際管理合夥財產。CHERRYLAND公司成立後，應被告許永
    建之要求，將CHERRYLAND公司代表人變更為被告，被告因而
    得以管理合夥財產、執行合夥業務。詎料被告未經其他合夥
    人同意於107年3月擅自將合夥財產全部處分予汶萊國人，被
    告執行合夥事務有過失，致其受有投入資金之損害等語。本
    件原告既主張被告執行合夥事務有未經合夥人同意，即將系
    爭合夥事業原借牌登載於UAF公司之財產全部處分予汶萊國
    人之過失，則自應就⒈CHERRYLAND公司係實際管理合夥財產
    之人。⒉CHERRYLAND公司有無將合夥財產全部處分予汶萊國
    人？等情加以證明。
　㈡經查，依被告提出之股東協議草約記載，公司主要業務為溫
    室蔬菜、果類及稻米種植，資本額1,000萬元，持股比例如
    附表1所示，共計股金1,000萬元，分12股(內含洪欽祥技術
    股2股)，並有黃適卓、楊慶郁、楊瑞林、陳長瑞、洪欽祥、
    許永建、蘇錦森等人之簽名於其上。依訴外人黃主文於偵查
    程序中所述，係以其子黃適卓名義投資（107年度他字第532
    9號【下稱他字卷】第96頁）。又依原告所述，嗣因楊瑞林
    、陳長瑞、蘇錦森未繳合夥金額，而由原告、被告及李泰山
    個別再出資1股，並收齊出資額，則依原告所主張，此時之
    股東及持股數應如附表2所示。復依原告所述，於收足出資
    款後，因資金需求，而須更正每股出資額為340萬元。原告
    楊慶郁、訴外人黃主文、李泰山分別出資至680萬元、340萬
    元、340萬元，訴外人莊錫山僅出資至600萬元，被告許永建
    則未再出資，維持原出資額300萬元。惟依訴外人黃主文於1
    09年度偵字第2726號刑事偵查程序（下稱系爭刑案）中所述
    ，106年時伊有找大家協調，被告、莊錫山原本要放棄，伊
    則勸說渠等不要放棄，被告投資的300萬元，還有莊錫山投
    資的600萬元，改以3股計。因為楊慶郁資金不足，所以另外
    找鐘玉繡投資1,020萬元等語（他字卷第96頁）。是依訴外
    人黃主文所述，在增資當時，被告雖未再增加出資款，但黃
    主文提議被告與莊錫山二人投資金額改以3股計算，原告就
    此部分並未爭執。是姑先不論被告是否有增加出資之義務及
    上開決議是否經合夥人決議同意，被告於每股增資為340萬
    元後，至少與莊錫山仍有3股，原告復自承系爭合夥事業從
    未經結算（本院卷第165頁），參酌民法第689條之規定，自
    難謂被告已退出系爭合夥事業，因此原告主張被告於未繳納
    增資款時即已退夥等云云，即非可採，從而，被告既未退夥
    ，則自無須透過接收鐘玉繡股數，重新加入系爭合夥事業，
    原告此部分主張，顯與常理有悖。
　㈢次查，兩造對於系爭合夥財產，原係登載於UAF公司名下，並
    無爭執。又兩造對於由何人成立CHERRYLAND公司雖有爭執，
    惟就CHERRYLAND公司係成立於106年8月間並無爭執，且有被
    告提出之CHERRYLAND公司登記資料在卷可參（本院卷第49頁
    ）。原告雖主張CHERRYLAND公司係實際管理合夥財產之人，
    惟依原告所述，其成立CHERRYLAND公司，係為以CHERRYLAND
    公司為承租人與汶萊政府換約，則原告理應有CHERRYLAND公
    司承租原由UAF公司經營之農場土地的相關文件，惟原告迄
    未提出，而無從認定原由UAF公司經營之農場土地係由CHERR
    YLAND公司承租，而使CHERRYLAND公司得因此取得合夥財產
    之實際管理權限。此外，倘原告所述為真，則UAF公司及CHE
    RRYLAND公司相關財務報表，即應有相當之變動。惟依原告
    提出之UAF公司資產負債表記載（本院卷第239至240頁），U
    AF公司之設備如辦公設備、汽車、溫室、機器等，除提列累
    積折舊外，並無其他變動，應堪認系爭合夥財產，迄至106
    年12月底仍應在UAF公司名下。又依被告提出之CHERRYLAND
    公司資產負債表，亦未見有增加機械或設備等固定資產（本
    院卷第205、209頁），亦足徵UAF公司名下之設備、機械，
    並未於107年間移轉予CHERRYLAND公司。
　㈣原告另主張被告以移轉CHERRYLAND公司股份51％之方式為對價
    ，並由新買受人擔任CHERRYLAND公司董事管理承租之土地，
    未經同意處分合夥財產等云云。惟依被告於系爭刑案偵查程
    序中所提出之股東證書記載（109年偵字第2726號卷【下稱
    偵字卷】第69頁），被告於106年8月16日持有1980股，亦即
    CHERRYLAND公司另一名汶萊國籍股東Haji Yusrie Bin Haji
     Jaman持有之股份為20股，占CHERRYLAND公司股份比例1％，
    另依被告於系爭刑案偵查程序中提出之報案副本（偵字卷第
    105頁），該名汶萊國籍股東亦向警方陳稱：「楊慶郁...拿
    走一些農作機器...該物品是從種植園於2018年3月27日拿走
    ...那時Haji Yusrie Bin Haji Jaman在該公司僅有1％的股
    分，因此他無權舉報此活動...」等語，此與被告所辯相符
    ，足認並無原告所稱被告移轉CHERRYLAND公司股份51％，致
    其於107年4月間至汶萊農場遭驅逐一情。從而，原告主張被
    告將合夥財產全部處分予汶萊國人、以轉讓CHERRYLAND公司
    51％股份方式，致生其損害等云云，均非可採。
　㈤至原告雖聲請傳喚訴外人黃主文、李泰山、鐘玉繡等人到庭
    作證，惟黃主文、李泰山、鐘玉繡前已於系爭刑案偵查中到
    庭作證陳述，其中黃主文證稱：伊問原告為何公司會轉給被
    告，原告說被告願意退1,020萬元給鐘玉繡拿回股份，但這
    些都是原告跟伊說的等語（他字卷第96頁反面），顯見黃主
    文就CHERRYLAND公司代表人變更為被告之始末，係聽原告所
    述，並非親自見聞；而李泰山於偵查時稱：伊只知道跟原告
    投資，其他不清楚，最近聽說公司被賣掉等語（他字卷第73
    頁反面），由此可見李泰山對於系爭合夥事業之執行與經營
    ，亦非實際參與者，且其所知亦是自原告處聽聞，故無調查
    之必要；另原告傳喚鐘玉繡，主要係為證明被告以接收鐘玉
    繡股數為條件，以重返系爭合夥事業，惟被告並未自系爭合
    夥事業退夥已如上述，又鐘玉繡於偵查中雖證稱：據會計師
    說，因把農場過給汶萊的名義人50％，所以名義人共有51％才
    將渠等趕出農場等語（他字卷第73頁），惟於107年3月27日
    CHERRYLAND公司汶萊國籍股東僅有1％股份之事實，業經認定
    如上，是其所述亦無從證明CHERRYLAND公司有處分系爭合夥
    財產予汶萊國人，因而並無再行傳喚鐘玉繡之必要，附此敘
    明。
四、綜上所述，原告主張被告執行合夥事務逾越權限致其損害等
    云云，無從憑採。從而，原告請求被告給付46萬元及自起訴
    狀繕本送達翌日起至清償日止，按年息5％計算之利息，為無
    理由，應予駁回；原告之訴既經駁回，其假執行之聲請，亦
    失去依據，應併予駁回。
五、本件事證已臻明確，兩造其餘之攻防方法及所提之證據，核
    與判決結果不生影響，爰不逐一詳予論駁。
六、訴訟費用負擔之依據：民事訴訟法第78條。
中　　華　　民　　國　　111 　年　　8 　　月　　25　　日
                  三重簡易庭  法  官  王凱俐
以上正本係照原本作成。
如不服本判決，應於送達後20日內，向本院提出上訴狀並表明上
訴理由，如於本判決宣示後送達前提起上訴者，應於判決送達後
20日內補提上訴理由書（須附繕本）。
如委任律師提起上訴者，應一併繳納上訴審裁判費。
中　　華　　民　　國　　111 　年　　8 　　月　　25　　日
                              書記官　李采錡

附表1：股東協議草約（本院卷第159頁）
股東 持股數 金額 楊慶郁 1 1,000,000 許永建 2 2,000,000 陳長瑞 1 1,000,000 楊瑞林 1 1,000,000 黃適卓 1 1,000,000 洪欽祥(技術股) 2 0 蘇錦森 1 1,000,000 汶萊Gold company 3 3,000,000 

附表2
股東 持股數 金額 楊慶郁 2 2,000,000 許永建 3 3,000,000 黃適卓(即黃主文) 1 1,000,000 汶萊Gold company(即莊錫山) 3 3,000,000 李泰山 1 1,000,000